臺灣高等法院臺南分院刑事判決　　　　　　　　九十三年度上訴字第五六七號　Ａ
　　　上　訴　人
　　　即　被　告　甲　○　○
　　　指定辯護人　本院公設辯護人　戊　○　○
右上訴人因家暴殺人未遂等案件，不服臺灣臺南地方法院九十三年度訴字第二二四號
中華民國九十三年六月十五日第一審判決（起訴案號：臺灣臺南地方法院檢察署九十
三年度偵字第一八０八、一八一０號），提起上訴，本院判決如左：
      主      文
原判決撤銷。
甲○○以加害生命之事，恐嚇他人致生危害於安全，累犯，處有期徒刑壹年。又意圖
為自己不法之所有，以強暴至使不能抗拒，而取他人之物未遂，累犯，處有期徒刑肆
年。應執行有期徒刑肆年陸月。
      事      實
一、甲○○曾因脫逃案，經判處有期徒刑三月確定，並於六十七年三月二十九日執行
    完畢；又因竊盜案，經判處有期徒刑一年確定，並於七十八年五月二十二日執行
    完畢；又因竊盜案，經判處有期徒刑一年四月確定，並於八十年一月一日執行完
    畢；又因竊盜案，經判處有期徒刑一年六月確定，並於八十一年八月七日執行完
    畢；又因竊盜案，經判處有期徒刑一年二月，並宣告強制工作三年，於八十五年
    六月二十六日因縮短刑期假釋出監，交付保護管束，縮短刑期至八十五年八月七
    日期滿；又因竊盜及誣告案，經分別判處有期徒刑一年六月、二年，定應執行刑
    三年二月確定，並於八十九年三月二十二日因縮刑期滿執行完畢；又因竊盜案，
    經判處有期徒刑一年十月確定，並於九十三年一月十九日因縮短刑期假釋出監。
二、詎甲○○猶不知悔改，於上開假釋期間內，多次向其五姑丁○○索取金錢花用，
    嗣於九十三年二月五日又再度向丁○○索討金錢遭拒未果後心中不滿，竟於九十
    三年二月八日下午五時三十分許，持其向不知情之同母異父兄長陳聖旋所借得之
    菜刀一把，至丁○○位在臺南市○○區○○街二段四五五巷一五四弄六二號之六
    住處，以上開菜刀朝丁○○之脖子揮砍，並大喊「砍給妳死！」等語，經丁○○
    閃躲並衝出屋外求救，甲○○則持上開菜刀在後追趕，並不斷破口大罵「不要跑
    ，給妳死！」等語，丁○○旋即奔逃至其弟媳陳郁菁位在青砂街二段四五五巷一
    五四弄六二號之十住處躲藏，經陳郁菁偕同丁○○出門察看時，發現甲○○仍在
    鄰居陳江塹位在青砂街二段四五五巷三五一弄一二七號住處附近之樹下，丁○○
    乃與陳郁菁共同前往陳江塹家中告知陳江塹，並由陳江塹報警逮獲甲○○，並當
    場自甲○○身上扣得作案用之兇器菜刀一把。
三、甲○○另於九十三年二月十日中午十二時十五分許，騎腳踏車至臺南市○○區○○街二段六三五之五三０號丙○○之工廠前，適工廠工人林金來駕駛丙○○所有
    車牌號碼Ｃ九─一三七九號自小貨車停放在上址廠前，進入工廠而忘記將該車之
    鑰匙取下，甲○○竟意圖為自己不法之所有，基於竊盜之犯意，乘機徒手進入該
    自小貨車內，因發出關車門及擦撞東西之聲音，廠內工人乙○○聞聲出外察看，
    又該處地形斜坡，甲○○將車下滑倒車，準備起動引擎之際，乙○○發現甲○○
    坐在駕駛座上，乃上前握住方向盤，將鑰匙取下。詎甲○○並不因此停手，竟變
    更其竊盜犯意，意圖為為自己不法之所有，以強暴手段，強行自乙○○手上搶下
    汽車鑰匙，至使乙○○不能抗拒，甲○○重新發動引擎，駕駛前開自小貨車欲行
    離去，乙○○為阻止甲○○脫逃乃手握方向盤，單腳踩在駕駛座內，另一腳則懸
    空在車外，甲○○仍不顧乙○○之安危，強行駕駛前開自小貨車蛇行約五十公尺
    遠，嗣因該自小貨車在乙○○扭動方向盤而擦撞電線桿，又車輪掉落水溝而停止
    行進，經乙○○再度將該車鑰匙搶回而未得逞。
四、案經丁○○訴由臺南市警察局第三分局報告臺灣臺南地方法院檢察署檢察官偵查
    起訴。
      理      由
一、訊之上訴人即被告被告甲○○固承有持菜刀一把，至丁○○位在臺南市○○區○○街二段四五五巷一五四弄六二號之六住處及行竊車牌號碼Ｃ九─一三七九號自
    小貨車之犯罪事實，惟矢口否認有殺人及強盜犯行，辯稱：伊稱丁○○為五姑，
    不可能有殺害行為，該把菜刀係伊隨身攜帶食用水果使用，當天可能因伊食用強
    力膠，不知發生何事，伊沒追殺丁○○；伊正要偷小貨車時被乙○○發現，汽車
    鑰匙即被乙○○拿下，伊即自乙○○手中拿到鑰匙，發動小貨車，約行走二十公
    尺，又被乙○○奪下鑰匙，並沒有施強暴脅迫，事後伊因路上有磚塊而拾撿並拿
    在手上，亦未對任何人施暴云云。
二、關於犯罪事二、部分，經查：
  (一)按被告以外之人於審判外之陳述，經當事人於審判程序同意作為證據，法院審酌
    該言詞陳述或書面陳述作成時之情況，認為適當者，亦得為證據；又當事人、代
    理人或辯護人於法院調查證據時，知有第一百五十九條第一項不得為證據之情形
    ，而未於言詞辯論終結前聲明異議者，視為有前項之同意，刑事訴訟法第一百五
    十九條之五定有明文。本件告訴人丁○○之警詢筆錄；以及證人陳郁菁、陳江塹
    之警詢及偵查中之證詞，經被告於原審受命法官行準備程序時同意作為證據，並
    於言詞辯論時，未曾聲明異議（詳原審卷第第六五、八三頁），且於本院言詞辯
    論調查證據時，亦未就前揭證據聲明異議，而該等證據，經本院審酌該言詞陳述
    作成時之情況，認為適當，自有證據能力，合先敘明。
  (二)告訴人丁○○於警詢時指稱：甲○○係伊姪子，自犯案出獄後常找伊索討生活費
    ，若有不從則對伊加以恐嚇，於九十三年二月八日下午五時許，伊在臺南市○○
    區○○街二段四五五巷一五四弄六二號之六塭寮內，被告騎腳踏車至該塭寮內，
    並持菜刀朝伊之脖子上砍殺，但未砍到，被告並喊「砍給你死」等語，伊閃過後
    就往外逃跑並喊救命，被告亦自後追殺而來，在伊後面罵「不要跑、給你死」等
    語，伊就逃到伊之弟弟陳項位於臺南市○○街○段四五五巷六二號之一之家中
，並向伊弟媳陳郁菁求救，被告當時並躲到陳江塹家旁之樹下，直到下午五時四
    十分許，警察到場才將被告逮捕，警方查扣之菜刀就是被告持以砍殺伊之凶器等
    語（詳警卷第七、八頁）。核與證人即丁○○之弟媳陳郁菁於警詢及檢察官偵查
    中證稱：九十三年二月八日下午五時左右，伊在屋內聽到丁○○喊救命時就外出
    察看，即看到被告右手揮著一把菜刀追在丁○○後面，大罵「不要跑、給你死」
    ，丁○○跑到伊家中時，被告看到丁○○與伊在指責他，就躲到陳江塹家旁的樹
    下，直到警察到達才將被告逮捕等語（詳九十三年二月八日警訊筆錄第九頁、九
    十三年度偵字第一八０八號卷第二六頁）。以及證人即丁○○之堂兄陳江塹於警
    訊時及檢察官偵查中證稱：九十三年二月八日下午，伊在家中睡覺，約下午五時
    許聽到丁○○在屋外喊救命，伊趕緊跑出來，見她跑到伊之房屋前向伊求救，並
    稱被告拿刀要殺她，伊有看到被告手拿菜刀在外面，丁○○是先跑到陳郁菁家中
    ，後來再跑到我家，我本來在睡覺，聽到聲音就趕快跑出來，丁○○就衝過來說
    被告要殺她，伊立即請人報案，後來警方到場將被告逮捕並查扣被告所持之菜刀
    一把等語（詳九十三年二月八日警訊筆錄第十頁、九十三年度偵字第一八０八號
    卷第二六頁）相符。並有菜刀一把可案可資佐證，是被告於前揭時地，手持菜刀
    朝告訴人丁○○揮砍之事實，堪以認定。
  (三)按殺人罪之成立，須於實施加害行為之時，即有使人喪失生命之故意，始足當之
    。而此一主觀之要件，既關係罪責之成立與否，自應憑證據予以證明，且不容有
    合理性懷疑之存在。又殺人、重傷、傷害三罪之區別，在行為人下手加害時之犯
    意，亦即加害時是否有使人喪失生命？或使人受重傷？或僅傷害人之身體健康之
    故意以為斷。就本案而論，菜刀固非不能置人於死地，亦可使人致重傷或傷害而
    已，並可為恐嚇生命之工具，然其下手之情形如何，與其是否確有殺人、重傷、
    傷害或恐嚇之決意，不無關係。自應參酌當時之情況，視其下手之輕重，砍向之
    部位，以為判斷，非謂一經持刀或以刀砍人，即必有殺人之故意。本案被告於前
    揭時地，手持菜刀朝告訴人丁○○揮砍之事實，已堪認定。惟被告所為究竟是否
    有使人喪失生命？或使人受重傷？或僅傷害人之身體健康？或對人生命安全施以
    恐嚇，為本案重要爭點。經查被告與告訴人有姑侄關係，並無深仇大恨，有證人
    陳江塹於警詢供述足憑，且被告亦經常向告訴人索取生活費，經告訴人供陳在卷
    ，依被告與告訴人之關係，尚難認定被告有殺害告訴人之動機。又告訴人係一年
    約六十五之婦人，被告為四十五歲之壯年，且被告所用之菜刀，業經原審當庭提
    示確認該菜刀之刀背厚重，刀刃鋒利，被告持之以追殺被害人丁○○，客觀上確
    足以造成被害人生命法益被剝奪之高度危險，果真被告有殺人決心，豈有告訴人
    毫髮無傷之理，亦難認定被告有殺人之決心及重傷或傷害之決心。況被告犯後竟
    將菜刀一把放置其身旁倒地大睡，有警卷現場紀錄照片四幀附卷可參，是被告對
    告訴人揮砍菜刀後竟席地而睡，其心態應無殺人或傷害之嚴重性。而刑法第第三
    百零五條係以加害生命、身體、自由、名譽、財產之事，恐嚇他人致生危害於安
    全為構成要件，其本質上即有以人之「生命」為恐嚇安全之客體。因此本於「罪
    疑唯輕」之法理，應認被告所為，係以加害生命之事，恐嚇他人致生危害於安全
    。
  (四)至於扣案菜刀經本院當庭提示被告確認無訛，其固非不能置人於死地，但亦可使
    人致重傷或傷害而已，並可為恐嚇生命之工具，詳如前述，自不得以該菜刀之刀
    背厚重，刀刃鋒利，認被告持之以追殺被害人，即在客觀上足以造成被害人生命
    法益被剝奪之高度危險，主觀上亦在在足以表徵被告持以追殺被害人。又被告事
    後將菜刀一把放置身旁，倒地大睡，有警卷現場紀錄照片四幀附卷可參，即得作
    為不利被告之認定依據。
  (五)綜上，被告於原審雖表示認罪，並同意告訴人丁○○、證人陳郁菁、陳江塹等人
    分別於警訊中及檢察官偵查中之證詞作為證據。然其所為充其量可將告訴人及證
    人之供述，得為證據，至於證據之證明力仍由法院依經驗法則及倫理法則，本於
    確信自由判斷，此觀刑事訴訟法第一百五十五條規定自明。被告雖於上開時、地
    持菜刀一把，自後追逐告訴人丁○○，並大喊「不要跑、給你死」等語，嗣經證
    人陳江塹報警逮捕，並有前開被告持供犯罪之菜刀一把扣案可資佐證。其以加害
    生命之事，恐嚇丁○○，致生危害於安全，事證明確，此部分犯行，堪以認定。
三、關犯罪事實三、部分，經查：
  (一)按被告以外之人於審判外之陳述，雖不符前四條之規定，而經當事人於審判程序
    同意作為證據，法院審酌該言詞陳述或書面陳述作成時之情況，認為適當者，亦
    得為證據；又當事人、代理人或辯護人於法院調查證據時，知有第一百五十九條
    第一項不得為證據之情形，而未於言詞辯論終結前聲明異議者，視為有前項之同
    意，刑事訴訟法第一百五十九條之五第一項定有明文。本件告訴人丙○○及證人
    林金來、乙○○之警詢及偵查中之證詞經被告於原審受命法官行準備程時同意作
    為證據，並未曾於言詞辯論時聲明異議（詳原審卷第第六五、八三頁），且於本
    院言詞辯論時，亦未就前揭證據聲明異議，而該等證據，經本院審酌該言詞陳述
    作成時之情況，認為適當，自有證據能力，合予敘明。
  (二)證人林金來於警訊時及檢察官偵查中證稱：九十三年二月十日中午十二時十五分
    許，因伊將老闆丙○○所有之車牌號碼Ｃ９－１３７９之小貨車，停放在臺南市
    ○○街○段六三五之五三０號前，且忘將鑰匙拔出，被告趁機自行進入車內發動
    車輛引擎並倒車數公尺，欲竊取該車輛時，為工人乙○○發現後上前制止，乙○○並和被告在現場拉扯搶奪車輛鑰匙，當時乙○○大喊「有人要偷車」，被告仍
    繼續開車未加理會，之後乙○○被拖行約一百公尺後，才將鑰匙取下，被告無法
    將車開走，下車準備離去，伊就和乙○○自後尾隨並報警處理，最後在同日中午
    十二時二十分許，警方在臺南市○○路一六０號土城聖母廟東側停車場將被告逮
    捕等語（詳九十二年二月十日警卷第六、七頁、九十三年度偵字第一八一０號卷
    第二四頁）。核與證人丙○○證稱：車號Ｃ９－１３７９之小貨車係伊所有，當
    天是工廠工人林金來開去工廠停放，該車經取回後，右邊的方向桿還有小燈都有
    撞到，有一點刮傷等語（詳九十三年二月二十六日警訊筆錄第二五頁），足認該
    車確為被害人丙○○所有，且被告上開竊車之過程中確曾因駕車而擦撞不明物體
    而發出響聲致證人乙○○所發覺等語相互吻合，堪認被告確有竊取車輛之行為。
  (三)證人乙○○於警訊時及檢察官偵查中證稱：九十三年二月十日中午十二時十五分
    左右，伊在位於青砂街一段六三五之五三０號工廠內工作時，屬於老闆所有車牌
    號碼Ｃ９－１３７９號之小貨車停放在工廠門口外面，當時伊聽到工廠外面有關
    車門聲音，並聽到撞車聲音就衝出去察看，打開車門後發現該車輛駕駛座有不詳
    男子（經指認為被告甲○○）駕車正在倒車，準備將車子開走，伊就趕緊衝到駕
    駛座，將車門打開，並將車子鑰匙抽出，因手卡在方向盤無法抽出，該男子又從
    伊手上將鑰匙強行搶去，並重新啟動車子引擎，伊趕緊又將鑰匙熄火並抽出，因
    伊當時一腳踏進去駕駛座，一隻腳還在外面，一手握著方向盤，跟被告搶鑰匙，
    所以中間被車子拖行了約一百公尺左右才停止，幸好伊緊握方向盤所以沒受傷，
    後來該男子棄車準備逃逸，伊邊追邊喊並通知工廠員工出來幫忙，且通知警方到
    場圍捕，之後該男子沿著悟智樂園後方產業道路往聖母廟方向逃逸，並在產業道
    路旁撿了一塊紅磚準備攻擊伊等人，所以伊等人與他保持一段距離，不敢太靠近
    ，直到警方趕到才在聖母廟東側停車場將被告逮捕，而該車輛之左前方保險桿、
    葉子板有擦痕、左前方向燈已破損等語（詳九十三年二月十日警訊筆錄第九、十
    頁九十三年度偵字第一八一０號卷第二四、二五頁）。嗣因被告否認將證人拖行
    一百公尺之事實，聲請詰問證人乙○○，經證人乙○○到庭結證稱：「（從動車
    子到撞到水溝大約多遠？）約一百公尺，沒量實際多少我不知道。」「（第一次
    聽見聲音時，車已啟動否？）還沒有啟動，我打開車門時他才要動，車子會倒退
    那是地勢的關係。」「（被告拿磚塊之事你可記得？）．．被告走在前前面，他
    撿到磚塊，被告應該不可能對我們怎樣，但因為他拿到磚塊我們不敢過去。」「
    （被告有無將你拖行一段路？）沒有，我在車上控制方向盤，不讓他開車，我想
    搶下鑰匙，但是我無法搶下鑰匙，並非在地上拖行。」「我一腳在外沒錯，我身
    體一半懸空外面。」「（貨車離地面多高？）三十至六十公分」「被告撞到第一
    根電線桿後又撞到工廠外第二根電線桿，大約五十公尺。」等語，經核上情，可
    以確認被告在證人乙○○抵達時尚未啟動該自小貨車，並於證人拿下鑰匙後再強
    行自證人乙○○手中奪去汽車鑰匙。證人自始至終均與被告搶控方向盤，而證人
    懸空在被告開動自小貨車之距離，因有電線間隔為憑，堪認係約五十公尺，而非
    證人於警詢所稱一百公尺或被告所辯二十公尺。
  (四)按刑法第三百二十九條之準強盜罪，係以竊盜或搶奪，因防護贓物、脫免逮捕或
    湮滅罪證而當場施以強暴、脅迫為構成要件；而所謂強暴，謂直接或間接對於人
    之身體施以暴力，壓制被害人之抗拒，或使被害人處於不能抗拒之狀態（最高法
    院八十二年度臺上字第三八四二號著有判決可資參照）。若直接施用強暴、脅迫
    手段，足以壓抑被害人之抗拒，使其喪失意思自由為已足，縱令被害人實際無抗
    拒行為，仍屬強盜罪。本案被告因竊盜著手之際被發現，並於汽車鑰匙被取回後
    ，強行自證人乙○○手上搶下，以及與證人乙○○互搶方向盤之犯罪過程、方式
及尚未得逞等情均經證人乙○○結證並為具體詳盡之描述，復與另一證人林金來
    、丙○○證述內容互核相符，是被告於竊盜犯行實施中變更犯意為強盜罪犯行，
    事證亦臻明確，亦堪認定。
四、核被告所為，係犯刑法第三百零五條恐嚇安全罪及同法第三百二十八條第四項、
    第一項強盜未遂罪。公訴人就犯罪事實二、部分，依刑法第二百七十一條第第二
    項、第一項之殺人未遂罪及同法第三百二十九條之準強盜罪提起公訴，容有未洽
    ，應予變更。被告所犯上開恐嚇安全罪及強盜未遂罪，其犯意各別，罪名互異，
    應分論併罰。被告有事實欄一、所示之犯罪科刑及執行紀錄，有臺灣高等法院被
    告全國前案紀錄表在卷可稽，其於有期徒刑執行完畢五年內再犯本件有期徒刑以
    上之刑之罪，為累犯，應各依刑法第四十七條規定，加重其刑。又被告強盜貨車
    ，自始即與證人乙○○搶控方向盤至車輪卡於水溝而未得手，為未遂犯，應依刑
    法第二十六條前段規定減輕其刑，並依刑法第七十一條第一項規定先加後減。
五、原判決以被告甲○○罪證明確，因予論罪科刑，固非無見，惟(一)被告對犯罪事實
    二、部分所為，應係恐嚇安全罪，原判決僅依被告持菜刀朝告訴人揮砍，即認定
    犯殺人未遂罪，自有未洽。(二)被告對於犯罪事實三、部分所為，應屬強盜行為，
    且尚未得手，原判決依準強盜既遂罪論處，亦有未洽。被告上訴意旨，以其持菜
    刀朝丁○○揮砍行為時因食用強力膠而不知所為何事；而另一行為僅偷竊小貨車
    ，未曾施強暴或有反抗行為，否認犯殺人未遂罪及準強盜罪云云。其所為該當何
    罪，已詳如前述，至於被告犯恐嚇罪時，是否有心神喪失或精神耗弱情形，經本
    院函請行政院衛生署嘉南療養院精神鑑定結果認定「方員的智識能力屬於輕度智
    能礙程度，因於案發前高度懷疑曾有吸食強力膠、飲酒之行為，在這些物質作用
    之影響下，可能造成犯行當時意識狀態不清、記憶及判斷能力受損的情形，因而
    出現方員於鑑定過程中對犯行經過的說詞及筆錄資料中皆表示記不清楚，也不能
    理解為何會發生犯行之狀況，當然此部分亦須懷疑為方員脫罪之詞的可能；此外
    ，方員雖曾由警方帶至精神科強制就診，且自述曾有聽幼覺之影響，惟方員完全
    否認犯行，難以確實區辨犯行過程中是否受有幼覺、妄想等活性精神症狀干擾或
    指使之可能，不過從方員的精神症狀呈現之狀態和物質濫用的相關聯上判斷，其
    精神科診斷為物質所誘發之精神病，但方員使用強力膠及飲酒的行為並非出於誤
    用或遭人強迫，乃出於其自由意識及控制之下而為之，且本身亦無特異體質酒精
    中毒之病史，因此即便案發當時，方員之意識及精神狀態陷於異常，但此為自陷
    於精神耗弱或心神喪失之行為，就司法精神醫學而言，方員因物質使用造成之犯
    行仍為完全行為責任，並不能以一般之心神喪失或精神弱來論處。」有該院九十
    三年十一月二十四日嘉南般字第０九三０００五六七０號函在卷可稽。是被告此
    部分辯解自無可採，然判決既有上開可議之處，自屬無可維持，應由本院依法將
    原判汏撤銷改判，以期適法。爰審酌被告自六十七年起，犯案累累，多次進出監
    所，最近一次之竊盜案，甫經假釋出獄未滿一月，即犯下本案恐嚇安全及強盜罪
    ，以及其因索取金錢不成進而恐嚇安全乃及乘機行竊之犯罪動機、目的，並以持
    刀或強制之手段，危害被害人丁○○、乙○○等人之生命、身體之安全，所幸均
    未造成所傷害及強盜汽車尚未得逞，且其犯後態度良好等一切情狀，分別量處如
    主文所示之刑。扣案被告持供犯殺人未遂罪之菜刀一把，為被告同母異父之兄長
    陳聖旋所有，非被告所有，業據被告供承在卷（警方扣押物清單上所載該菜刀為
    被告所有，與被告所供不符，自應以被告所供為真實），且非違禁物，爰不予宣
    告沒收。另檢察官雖以被告有犯罪之習慣，聲請對被告宣告強制工作之處分，惟
    本院認被告本次所犯為恐嚇安全及強盜罪，其前犯竊盜等案，經判處有期徒刑一
    年二月，並宣告強制工作三年，於八十五年六月二十六日因縮短刑期假釋出監，
    交付保護管束，縮短刑期至八十五年八月七日期滿，其後雖有二次竊盜犯行，但
    尚未達應為強制工作宣告之必要，併此敘明。
六、公訴意旨以甲○○因前述強盜罪，經乙○○阻擾扭動方向盤而擦撞電線桿，又車
    輪掉落水溝而停止行進，甲○○隨即棄車逃逸，嗣經林金來、乙○○報警後，共
    同前往圍捕，甲○○復承其上開脫免逮捕之單一犯意，接續隨手拾起地上足供兇
    器使用之磚塊加以脅迫乙○○、林金來等人而拒捕，旋為隨後趕至之警員於同日
    中午十二時二十分許，在臺南市○○區○○路一六０號（土城聖母廟）前，將甲○○逮捕，並當場在其身上扣得磚塊一塊。因認此部分行為，亦涉犯準強盜罪一
    節。經查證人乙○○於警訊時及檢察官偵查中證稱：九十三年二月十日中午十二
    時十五分左右，伊在位於青砂街一段六三五之五三０號工廠內工作時，屬於老闆
    所有車牌號碼Ｃ９－１３７９號之小貨車停放在工廠門口外面，當時伊聽到工廠
    外面有關車門聲音，並聽到撞車聲音就衝出去察看，打開車門後發現該車輛駕駛
    座有不詳男子（經指認為被告甲○○）駕車正在倒車，準備將車子開走，伊就趕
    緊衝到駕駛座，將車門打開，並將車子鑰匙抽出，因手卡在方向盤無法抽出，該
    男子又從伊手上將鑰匙強行搶去，並重新啟動車子引擎，伊趕緊又將鑰匙熄火並
    抽出，因伊當時一腳踏進去駕駛座，一隻腳還在外面，一手握著方向盤，跟被告
    搶鑰匙，所以中間被車子拖行了約一百公尺左右才停止，幸好伊緊握方向盤所以
    沒受傷，後來該男子棄車準備逃逸，伊邊追邊喊並通知工廠員工出來幫忙，且通
    知警方到場圍捕，之後該男子沿著悟智樂園後方產業道路往聖母廟方向逃逸，並
    在產業道路旁撿了一塊紅磚準備攻擊伊等人，所以伊等人與他保持一段距離，不
    敢太靠近，直到警方趕到才在聖母廟東側停車場將被告逮捕，而該車輛之左前方
    保險桿、葉子板有擦痕、左前方向燈已破損等語（詳九十三年二月十日警訊筆錄
    第九、十頁九十三年度偵字第一八一０號卷第二四、二五頁）。嗣因被告否認將
    證人拖行一百公尺之事實，聲請詰問證人乙○○，經證人乙○○到庭結證稱：「
    （從動車子到撞到水溝大約多遠？）約一百公尺，沒量實際多少我不知道。」「
    （第一次聽見聲音時，車已啟動否？）還沒有啟動，我打開車門時他才要動，車
    子會倒退那是地勢的關係。」「（被告拿磚塊之事你可記得？）．．被告走在前
    前面，他撿到磚塊，被告應該不可能對我們怎樣，但因為他拿到磚塊我們不敢過
    去。」「（被告有無將你拖行一段路？）沒有，我在車上控制方向盤，不讓他開
    車，我想搶下鑰匙，但是我無法搶下鑰匙，並非在地上拖行。」「我一腳在外沒
    錯，我身體一半懸空外面。」「（貨車離地面多高？）三十至六十公分」「被告
    撞到第一根電線桿後又撞到工廠外第二根電線桿，大約五十公尺。」等語，經核
    上情，被告棄車準備逃逸，證人乙○○喊出工廠員幫忙，並通知警方到場圍捕，
    被告沿悟智樂園後方產業道路往聖母廟方向逃逸，並在產業道路旁撿拾一塊紅磚
    ，所以證人乙○○等人與被告保持一段距離，不敢太靠近，直到警方趕到才在聖
    母廟東側停車場將被告逮捕。且證人乙○○並於本院結證稱：「（被告拿磚塊之
    事你可記得？）．．被告走在前前面，他撿到磚塊，被告應該不可能對我們怎樣
    ，但因為他拿到磚塊我們不敢過去。」堪認被告雖手持磚塊，並未對證人等施強
    暴脅迫行為，況且被告此部分所為，已經本院變更起訴法條為普通強盜罪，是此
    部分犯罪事實，尚屬不證明，惟公訴人認此部分犯行為準強盜犯罪事實之一部分
    ，為單純一罪，爰不另為無罪諭知，併此敘明。
據上論斷，應依刑事訴訟法第三百六十九條第一項前段、第三百六十四條、第三百條
、第二百九十九條第一項前段，刑法第三百零五條、第三百二十八條第四項、第一項
、第二十六條前段、第四十七條、第五十一條第五款，罰金罰鍰提高標準條例第一條
前段，判決如主文。
本案經檢察官蘇南桓到庭執行職務。
中    華    民    國      九十四      年      三     月        一       日
                                  臺灣高等法院臺南分院刑事第二庭
                                      審判長法官  葉    居    正
                                            法官  高    明    發
                                            法官  李    文    福
右正本證明與原本無異。
如不服本判決應於收受本判決後十日內向本院提出上訴書狀，其未敘述上訴理由者並
得於提起上訴後十日內向本院補提理由書狀（均須按他造、當事人之人數附繕本 )「
切勿逕送上級法院」。
被告對恐嚇安全部分不得上訴。
                                      法院書記官  李    良    倩
中    華    民    國      九十四      年      三     月       二        日
附錄法條：
刑法第三百二十八條第一項：
意圖為自己或第三人不法之所有，以強暴、脅迫、藥劑、催眠術或他法，至使不能抗
拒，而取他人之物或使其交付者，為強盜罪，處五年以上有期徒刑。
刑法第三百零五條：
以加害生命、身體、自由、名譽、財產之事，恐嚇他人致生危害於安全者，處二年以
下有期徒刑、拘役或三百元以下罰金。
